【裁判字號】    90,上訴,3944
【裁判日期】    901226
【裁判案由】    瀆職等
【裁判全文】
臺灣高等法院刑事判決                            九十年度上訴字第三九四四號
    上  訴  人
    即  自訴人  甲○○
    被      告  乙○○
右上訴人因被告瀆職等案件，不服臺灣台北地方法院，九十年度自字第六六一號，中
華民國九十年十一月八日第一審判決，提起上訴，本院判決如左：
    主  文
上訴駁回。
    理  由
一、自訴意旨詳如附件自訴狀影本所載。
二、按犯罪之被害人得提起自訴，刑事訴訟法第三百十九條第一項固有明文，惟所謂
    犯罪之被害人以因犯罪而直接被害之人為限，最高法院五十六年度臺上字第二三
    六一號、七十五年度臺上字第七四二號迭有判例可稽。次按犯罪事實一部提起自
    訴，他部雖不得自訴，亦以得提起自訴論，但不得提起自訴部分係較重之罪者，
    不在此限；不得提起自訴而提起者，應諭知不受理之判決，刑事訴訟法第三百十
九條第二項、第三百三十四條亦分別定有明文。復按上訴人自訴被告涉嫌刑法上
    公務員圖利罪，其所保護之法益，為公務員對國家服務之忠信規律及國家之利益
    ，縱其犯罪結果，於私人權益不無影響，但其直接被害者仍為國家法益，而非私
    人權益；雖因被告之行為致上訴人受有損害，亦屬間接之被害，而非直接被害，
    依照上開說明，即不得提起自訴，亦有最高法院七十年臺上字第一七九九號判例
    可資憑參。
三、經查：本件自訴人甲○○自訴被告乙○○違法罪嫌，自訴人於原審民國九十年十
    月八日調查庭訊時陳述自訴意旨，可知自訴人因被告購買國防用核子光電設備時
    圖利廠商，並以該設備及指揮所屬作戰系統連續傷害視神經、大腦皮質、腦神經
    等，是依自訴人自訴內容觀之，乃指述被告等涉犯刑法第二百七十七條第一項普
    通傷害罪及刑法第一百三十一條之公務員圖利罪。惟公務員圖利罪所保護之法益
    ，乃公務員對國家服務之忠信規律及國家之利益，並非私人權益，縱其犯罪結果
    ，於私人權益不無影響，惟亦屬間接之被害，而非直接被害，即不得提起自訴。
    從而，重罪部分即公務員圖利罪既不得提起自訴，則牽連犯之輕罪部分即普通傷
    害罪亦不得提起自訴，揆諸首揭說明，原審因之為自訴不受理之判決，核無不合
    。自訴人上訴意旨泛泛指摘原判決不當，為無理由。爰不經言詞辯論，逕為駁回
    上訴。
據上論斷，應依刑事訴訟法第三百七十二條、第三百六十八條，判決如主文。
中      華      民      國     九十     年     十二     月    二十六    日
                              臺灣高等法院刑事第十九庭
                                  審判長法  官  許  國  宏
                                        法  官  林  勤  純
                                        法  官  洪  光  燦
右正本證明與原本無異。
自訴人如不服本判決應於收受送達後十日內向本院提出上訴書狀，其未述上訴之理由
者並得於提起上訴後十日內向本院補提理由書（均須按他造當事人之人數附繕本）。
                                       書記官   陳  玉  嬋
中      華      民      國     九十     年     十二     月    二十六    日


司法院資訊處製作；財團法人民間司法改革基金會備份。
